【裁判字號】    92,裁,1719
【裁判日期】    921127
【裁判案由】    法令解釋
【裁判全文】
最  高  行  政  法  院  裁  定                  九十二年度裁字第一七一九號
    抗  告  人  林肯聯合事業有限公司
    代  表  人  甲○○
右抗告人因與相對人行政院祕書處間法令解釋事件，對於中華民國九十一年十月十八
日臺北高等行政法院九十一年度訴字第一五九三號裁定提起抗告，本院裁定如左︰
    主  文
抗告駁回。
抗告訴訟費用由抗告人負擔。
    理  由
一、按抗告法院認抗告為不合法或無理由者，應為駁回抗告之裁定，行政訴訟法第二
    百七十二條準用民事訴訟法第四百九十二條定有明文。又按行政訴訟法第四條第
    一項規定：人民因中央或地方機關之違法行政處分，認為損害其權利或法律上之
    利益，經依訴願法提起訴願而不服其決定者，得向高等行政法院提起撤銷訴訟。
    而此所謂行政處分，依訴願法第三條第一項規定係指中央或地方機關就公法上具
    體事件所為之決定或其他公權力措施而對外直接發生法律效果之單方行政行為而
    言。
二、本件抗告意旨略謂：抗告人請求行政院函釋，乃依據行政程序法規定：就經濟部
    以本公司未於公司設立後六個月辦妥營利事業登記，涉及行政院訂定之「營利事
    業統一發證辦法」之行政命令，超出法規範圍，而必須由行政院以院名義管轄權
    對抗告人之請求事件函釋始符合行政程序。而行政院以秘書長之名義將抗告人之
    要求陳情事件，移由經濟部處理，顯不符合規定，抗告人不服其行政處分，依法
    請求行政院決定撤銷行政處分，則顯然合法，而其訴願決定駁回訴願人之訴願書
    ，均屬有誤及不合法，請求行政訴訟救濟應屬合法等語。
三、經查原裁定係以：本件抗告人因請釋營利事業統一發證辦法事件，不服相對人九
    十年十二月三十一日台九十經移字第○七七○五九號移文單，提起訴願。查該移
    文單函復意旨略以：「抗告人請求釋示有關商業登記法法規授權行政院訂定營利
    事業統一發證辦法，涉及對公司法登記後營業登記的公司組織之事業，不得對法
    律保留事項為規定一案，事屬經濟部所管，移請經濟部研處」等語；經核該移文
    單，並未對於抗告人之請求予以准駁，其以副本抄送抗告人，純屬意思通知性質
    ，尚不對外發生准駁之法律上效果，即難謂其屬行政處分性質。訴願決定以上開
    函非屬行政處分，不予受理，即無不合。抗告人提起行政訴訟，顯非合法，而予
    以裁定駁回其訴，認事用法，核無違誤。抗告意旨仍執前詞，指摘原裁定違誤，
    求予廢棄，經核為無理由，應予駁回。
四、依行政訴訟法第二百七十二條、第一百零四條、民事訴訟法第九十五條、第七十
    八條，裁定如主文。
中    華    民    國    九十二      年      十一      月    二十七      日
                    最 高 行 政 法 院  第 二 庭
                                審 判 長 法  官      陳  石  獅
                                         法  官      吳  錦  龍
                                         法  官      林  茂  權
                                         法  官      高  啟  燦
                                         法  官      黃  合  文
右  正  本  證  明  與  原  本  無  異
                                         法院書記官  蘇  金  全
中    華    民    國    九十二      年      十二      月      八        日


司法院資訊處製作；財團法人民間司法改革基金會備份。
